【裁判字號】    89,上訴,398
【裁判日期】    890111
【裁判案由】    偽造貨幣等
【裁判全文】
臺灣高等法院臺中分院刑事判決                    八十九年度上訴字第三九八號
    上  訴  人  臺灣台中地方法院檢察署檢察官
    上  訴  人
    即  被  告  乙○○
        （原名張銀冰）
    指定辯護人  公設辯護人  丙○○
右上訴人等因被告偽造貨幣等案件，不服台灣台中地方法院八十八年度訴字第二四二
三號中華民國八十九年一月十一日第一審判決（起訴案號：台灣台中地方法院檢察署
八十八年度偵字第二一八０六號）提起上訴，本院判決如左：
    主      文
上訴駁回。
    事      實
一、乙○○（原名張銀冰）曾於民國（以下同）八十二年間，因違反麻醉藥品管理條
    例案件，經本院判處有期徒刑三年確定，並於八十四年十月二十八日執行完畢，
    竟不知悔改，復於八十八年十月二十六日，在台中市○區○○路四段六六號三樓
    之一五室住處（起訴書誤為台中縣大里市○○路七○二巷一五號），無償轉讓第
    二級毒品安非他命少許並提供吸食器一組供丁○○（業經檢察官為不起訴處分）
    施用。嗣於同日下午十時十分許，為警循線在上開台中市○○路住處查獲乙○○
    所有轉讓剩餘而持有之安非他命○‧二公克公克及吸食器一組。
二、案經台中市警察局第一分局報請臺灣臺中地方法院檢察署檢察官偵查起訴。
    理      由
壹、有罪部分：
  一、訊據上訴人即被告乙○○固承認免費提供安非他命予證人丁○○施用之事實，
      惟矢口否認有何轉讓安非他命之犯行，並辯稱略以：係丁○○主動向伊索取安
      非他命施用，伊基於朋友之情，乃將吸食器內之安非他命提供丁○○施用，至
      於查獲之○‧二公克係置於抽屜內，伊準備留著自己施用，並沒有送給丁○○
      之意思云云。惟查，被告如何於右揭時地無償轉讓安非他命供丁○○施用之事
      實，業據證人丁○○於警訊、偵查、原審及本院審理中證述明確。又毒品危害
      防制條例條例所規定之「轉讓」，包括無營利意圖之有償轉讓行為及免費提供
      之無償轉讓行為在內。被告既坦承無償提供安非他命供證人丁○○施用，自已
      符合轉讓第二級毒品罪之構成要件無疑。縱被告非主動轉讓，而係應證人丁○
      ○之要求，始被動應允並提供毒品，亦然。此外，復有被告所有安非他命○‧
      二公克及吸食器一組扣案足資佐證。事證明確，被告犯行堪以認定。
  二、核上訴人即被告所為，係犯毒品危害防制條例第八條第二項之轉讓第二級毒品
      罪。被告轉讓前後持有第二級毒品之低度行為，已為轉讓之高度行為所吸收，
      不另論罪。查被告曾於八十二年間，因違反麻醉藥品管理條例案件，經本院判
      處有期徒刑三年確定，並於八十四年十月二十八日執行完畢，有臺灣台中地方
      法院檢察署刑案資料查註紀錄表在卷可按，其受有期徒刑執行完畢後，五年以
      內再犯本件有期徒刑以上之罪，為累犯，應依刑法第四十七條規定加重其刑。
      原審此部分適用毒品危害防制條例第八條第二項、第十八條第一項前段，刑法
      第十一條前段、第四十七條、第三十八條第一項第二款之規定並審酌被告無償
      轉讓毒品供他人施用，戕害他人健康，及其犯罪之動機、目的、手段、所生之
      危害、犯罪後之態度等一切情狀，量處如有期徒刑柒月。扣案之剩餘安非他命
      ○‧二公克，應依毒品危害防制條例第十八條第一項前段規定，諭知沒收銷燬
      之；另吸食器一組，係被告所有且係供轉讓安非他命犯罪所用之物，爰依刑法
      第三十八條第一項第二款規定，併予宣告沒收。認事用法俱無不合，量刑亦稱
      妥適，被告上訴意旨否認犯罪，空言指摘原判決不當，並無可取，為無理由，
      應予駁回。
貳、無罪部分：
  一、公訴意旨另以：被告乙○○於八十八年十月二十二日，持不詳姓名友人交付之
      新台幣千元偽鈔，至便利商店購物時，為店員發現係偽鈔，被告知悉係偽鈔後
      ，又於同日持該偽鈔至台中市○○○路南昌加油站加油付款，為加油站員工發
      現而拒絕收受，致未得逞，因認被告另涉有刑法第一百九十六條第二項之行使
      偽造通用貨幣未遂罪嫌（起訴書誤引同條第二項、第一項）云云。
  二、按犯罪事實應依證據認定之，無證據不得推定其犯罪事實；又不能證明被告犯
      罪或其行為不罰者，應諭知無罪之判決，刑事訴訟法第一百五十四條、第三百
      零一條第一項分別定有明文。公訴意旨認被告涉有上開犯行，無非以被告於警
      訊時及偵查中坦承行使偽鈔未遂等情，為其主要論據。經查，刑法第一百九十
      六條第一項之行使偽造通用貨幣罪，以明知係偽造之通用貨幣，故意收受後冒
      充真幣行使為構成要件，如其收受之初並不知係偽造，嗣後發覺因不甘受損失
      而仍行使者，應係構成同條第二項之罪。本件並無證據足資證明被告於收受上
      開偽鈔時，即已明知係偽鈔而故意收受，且公訴人起訴之事實亦認被告係持該
      偽鈔至便利商店購物時，為店員發現，被告始知悉係偽鈔。惟刑法第一百九十
      六條第二項之收受後方知為偽鈔而仍行使罪，並無處罰未遂犯之規定，此外又
      查無其他任何積極之證據，足認被告有上述犯行，因此原審以不能證明被告犯
      罪而諭知無罪之判決，核無不合，檢察官上訴意旨，仍執前詞，據以指摘原判
      決此部分不當，為無理由，應予駁回。
據上論結應依刑事訴訟法第三百六十八條判決如主文。
本案經檢察官甲○○到庭執行職務。
中      華      民      國    八十九     年      七       月     十二   日
                                  臺灣高等法院臺中分院刑事第四庭
                                        審判長法  官  洪  耀  宗
                                              法  官  邱  顯  祥
                                              法  官  吳  重  政
右正本證明與原本無異。
如不服本判決應於收受送達後十日內向本院提出上訴書狀，其未述上訴之理由者並
得於提起上訴後十日內向本院補提理由書（均須按他造當事人之人數附繕本）。
                                              書記官  林  水  濱
中      華      民      國    八十九     年      七       月     十四   日
附錄：本案論罪科刑法條全文
毒品危害防制條例第八條第二項：轉讓第二級毒品者，處六月以上五年以下有期徒刑
，得併科新臺幣七十萬元以下罰金。
                                                                        Ｋ


司法院資訊處製作；財團法人民間司法改革基金會備份。
